【裁判字號】    97,婚,504
【裁判日期】    971222
【裁判案由】    離婚
【裁判全文】
臺灣臺南地方法院民事判決               97年度婚字第504號
原      告  乙○○
訴訟代理人  李慧千律師
被      告  甲○○
上列當事人間請求離婚事件，經本院於民國97年12月8日言詞辯
論終結，判決如下：
    主      文
准原告與被告離婚。
訴訟費用新臺幣參仟參佰元由被告負擔。
    事實及理由
一、被告未於言詞辯論期日到場，核無民事訴訟法第386條所列
    各款情形，爰依原告之聲請，由其一造辯論而為判決。
二、本件原告起訴主張：
  (一)兩造於民國67年10月11日結婚，婚後育有長女吳愛琳（68年
    9月18日生，身分證統一編號：Ｚ000000000號）、長子吳幸
    懋（70年5月2日生，身分證統一編號：Ｚ000000000號）、次
    子吳聖斌（71年4月4日生，身分證統一編號：Ｚ000000000號
    ），皆已成年，目前兩造婚姻關係存續中。
  (二)兩造婚後因被告有賭博及喝酒之習慣，被告工作所得，幾乎
    供被告一人花用，以致家庭經濟幾由原告一人負擔；約80年
    間開始，被告另沈迷於簽賭六合彩，開始不務正業，對於工
    作均不熱衷，因此將公公所給之積蓄全數花光，並把家中之
    金飾典當花用，並將公公之不動產拿去貸款花用，被告此種
    行為導致兩造關係漠然，到了87年左右開始，兩造已不再講
    話，被告也主動與原告分房睡覺，兩造就像同住在同一屋簷
    下之陌生人，96年1、2月間起被告常出門多月未返家，返家
    後也沒講話，此種情形至今業近十年，兩造各過各的生活。
    96 年1、2月間原告隨長女吳愛琳搬至現住所。
  (三)夫妻間婚姻生活之實質意義，本在於夫妻間以終身共同生活
    ，相互扶養，彼此關懷以履行對婚姻之承諾，並建立永久持
    續包括精神、肉體、經濟等層面之生活關係為目的。本件被
    告自婚後開始均未分擔家中經濟責任，又經常在外舉債，導
    致夫妻感情漸弱，加以兩造十年多均未講話也未同房，幾乎
    形同陌路，兩造已無所謂相互聯繫，也無感情上或經濟上相
    互支援，兩造之婚姻已喪失感情聯繫與扶持，彼此間欠缺關
    懷，是兩造間顯然存有難以維持婚姻之重大事由存在，爰依
    民法第1052條第2項規定，提起本件訴訟等情。並聲明：准
    原告與被告離婚。
三、被告未於言詞辯論期日到場，亦未提出書狀作任何聲明或陳
    述。
四、得心證之理由：
  (一)按夫妻間有民法第1052條第1項所列各款以外之重大事由，
    而難以維持婚姻者，夫妻之一方得請求離婚，民法第1052條
    第2項定有明文。又按婚姻係以誠摯相愛地共同生活為基礎
    ，若此基礎已動搖，則婚姻關係即屬破裂，基於近代離婚法
    立法例大多由有責主義而至破綻主義之趨勢，法院即應認定
    該情形屬難以維持婚姻之重大事由。次按，夫妻均有民法第
    1052條第1項所定情形之一時，雙方各得向法院請求離婚，
    不能以請求之一方亦有判決離婚原因，即謂其不得訴請離婚
    ；同條第2項但書規定難以維持婚姻之重大事由應由夫妻之
    一方負責者，僅他方得請求離婚，係為公允而設，故難以維
    持婚姻之重大事由，夫妻雙方均須負責時，應比較衡量雙方
    之有責程度，僅責任較輕之一方，得向責任較重之他方請求
    離婚，有責程度相同時，雙方均得請求離婚，始符公平（參
    照最高法院90年度臺上字第2215號判決）。
  (二)原告主張兩造於67年10月11日結婚，婚後育有長女吳愛琳（
    68年9月18日生，身分證統一編號：Ｚ000000000號）、長子
    吳幸懋（70年5月2日生，身分證統一編號：Ｚ000000000號）
    、次子吳聖斌（71年4月4日生，身分證統一編號：Ｚ0000000
    00號），皆已成年，目前兩造婚姻關係存續中之事實，業據
    原告提出戶籍謄本2份為證，核屬相符，自堪信為真正。
  (三)原告另主張因被告有賭博及喝酒之習慣，被告工作所得，幾
    乎供被告一人花用，以致家庭經濟幾由原告一人負擔；約80
    年間開始，被告另沈迷於簽賭六合彩，開始不務正業，將公
    公所給之積蓄全數花光、不動產拿去貸款花用，把家中之金
    飾典當花用，導致兩造關係漠然，87年左右開始，兩造已不
    再講話，被告也主動與原告分房睡覺，96年1、2月間起被告
    常出門多月未返家，至今業近十年，兩造各過各的生活，互
    不關心，關係陌然等情，業據原告舉證人即兩造長女吳愛琳
    到庭證稱：「是，我與兩造同住至96年2月份左右，我是結
    婚才搬出去。」「被告從我國小、國中時，當時開始流行大
    家樂、六合彩時，被告就開始簽賭，輸贏多少錢我不知道，
    被告因賭博欠了很多錢，應該積欠幾十萬元，被告有盜領原
    告存款，也有盜領被告父親土地權狀去銀行貸款，約七、八
    十萬元，後來債權人有來查封房子，被告沒有錢還，是被告
    父親拿錢出來幫被告償還的。之前有現金卡、信用卡的消費
    借貸，被告也去借款，有幾十萬元左右，債權人來查封房屋
    ，也是被告父親拿錢出來清償。被告剛開始有工作，但是所
    賺得的錢沒有供家用，都是被告自己花用，小孩教育費用、
    家庭生活費用都是由原告支付，原告曾經去工廠工作，一個
    月收入我不清楚，我爺爺即被告父親也有支付我們家用，也
    有資助小孩教育費用。被告有喝酒習慣，已經有好幾年了，
    從我讀高中的時候，被告就有喝酒了，但喝酒後沒有發生什
    麼事情，我只是有看到被告喝酒。」「（問：家中生活費用
    、小孩扶養費用主要由何人負擔？）原告。被告父親只有幫
    忙支付小孩教育費用。」「（問：被告賭博欠債有無典當家
    中物品？）有，被告有將原告金飾、嫁妝、有價值的東西都
    拿去當舖典當。」「被告早期的時候有在賣香酥雞，現在的
    工作我就不知道了。」「（問：兩造是否有分房而睡？從何
    時開始？原因為何？）有，原告睡在房間，被告睡在客廳，
    已經睡了8、9年了，確定時間我不記得。被告是自己睡在客
    廳的，原告沒有趕被告去客廳睡，因為被告當時沈迷賭博，
    所賺得的錢沒有供家用，兩造時常吵架，原因是錢的問題，
    因為被告賭博的關係把錢賭光，所以兩造才吵架，且當時被
    告有偷家裡的存款、財物去典當，所以兩造感情惡化，然後
    分房睡覺。」「去年1、2月間我結婚後，被告開始沒有天天
    回家，從我結婚搬離家裡，原告與我弟弟也跟著我搬走，被
    告沒有天天回家，我不知道被告去向，有時幾個月才回家一
    次，這是被告父親告訴我們被告幾個月才回家一次。」「（
    問：兩造從87、88年間分房後，彼此互動情形為何？）兩造
    沒有互動，在家裡看到彼此也是沒有說話，也沒有同桌吃飯
    ，我們白天去工作上班，被告在家睡覺，我們下班時，被告
    在外做生意，我們睡覺時，被告半夜才回來，兩造作息是顛
    倒的，完全沒有互動，即使有同時間在家，也沒有互動，都
    不會講話、互不關心。我弟弟知道兩造的事情比我知道的更
    少。」「（問：為何原告在96年1月、2月間與你一同搬離兩
    造戶籍地？）因為當時我要搬離，原告與被告沒有互動，也
    與被告父母親關係不好，所以我要搬走的時候，原告就與我
    一起搬走，我與原告搬走的時候，被告知道，沒有說什麼話
    ，沒有任何表示。」「（問：被告從96年1、2月間，被告是
    否有到你的住所找原告或是探望你們姊弟？）有，被告有來
    過一次，但是是探望我的小孩，當時原告有在，被告有看到
    原告，但是也沒有與原告說話，被告待了一下就走了，當時
    原告也不讓被告進門，被告來的時候就在門口待了一下，看
    一下孫子就走了，被告沒有進門，原告也不讓被告進門。」
    「（問：原告搬離後，被告是否有與原告做任何聯繫？）完
    全沒有。」等語（見本院97年10月27日言詞辯論筆錄），核
    與原告主張之事實相符，堪信原告主張之事實為真正。
  (三)查兩造因被告賭博、喝酒、積欠債務及不負擔家庭生活費用
    ，致感情不睦，自87年間開始即分房而睡，彼此關係陌然，
    完全沒有互動，96年1、2月間起被告常出門多月未返家，原
    告亦隨同兩造長女吳愛琳搬至現住所，各自獨立生活，均無
    聯繫，客觀上已使兩造共同生活所需誠擎的互敬互愛之基礎
    不復存在，應認為兩造婚姻已生破綻，且該事由應可歸責於
    被告，不可歸責於原告，參諸前開說明，應構成民法第1052
    條第2項難以維持婚姻之重大事由，原告依上開規定，請求
    判決離婚，依法並無不合。從而，原告依民法第1052條第2
    項規定，請求判決兩造離婚，即屬有據，應予准許。
五、本件訴訟費用應由被告負擔。經查，原告支出第一審訴訟費
    用裁判費新臺幣（下同）3,000元、登報費用300元，合計3,
    300元，應由被告負擔，爰確定如主文第二項所示。
六、據上論結，本件原告之訴為有理由，依民事訴訟法第385 條
    第1項前段、第78條、第87條第1項，判決如主文。
中    華    民    國    97    年    12    月    22    日
                  家事法庭    法  官  鄭  彩  鳳
上正本係照原本作成。
如對本判決上訴，須於收受判決正本送達後20日內向本院提出上
訴狀，並繳納上訴費及附具繕本。
中    華    民    國    97    年    12    月    22    日
                              書記官  黃  心  怡


司法院資訊處製作；財團法人民間司法改革基金會備份。
